最高法院刑事判決　　　　　　　九十六年度台上字第三二四號
上　訴　人　台灣高等法院檢察署檢察官
被　　　告　甲○○
上列上訴人因被告偽造貨幣案件，不服台灣高等法院中華民國九
十三年五月二十七日第二審更審判決（九十三年度上更(一)字第三
三號，起訴案號：台灣板橋地方法院檢察署九十年度偵字第一八
一一三、一八一一四號），提起上訴，本院判決如下：
    主  文
上訴駁回。
    理  由
按刑事訴訟法第三百七十七條規定，上訴於第三審法院，非以判
決違背法令為理由，不得為之。是提起第三審上訴，應以原判決
違背法令為理由，係屬法定要件。如果上訴理由狀並未依據卷內
訴訟資料，具體指摘原判決不適用何種法則或如何適用不當，或
所指摘原判決違法情事，顯與法律規定得為第三審上訴理由之違
法情形，不相適合時，均應認其上訴為違背法律上之程式，予以
駁回。本件檢察官上訴意旨略稱：（一）證人李正雄所稱：彼於
民國九十年九月至十月間在台灣台北看守所，並未前往被告甲○
○住處，更未將偽造之新台幣一千元紙鈔（下稱偽鈔）置放被告
住處鞋櫃上等語。被告對於上開證詞已當庭表示無意見，乃原審
在查無積極證據足認李正雄係偽鈔持有人之情形下，竟任意臆測
李正雄上開證詞係避罪之詞，捨棄不採，有判決理由不備及採證
違背經驗法則與論理法則之違法。（二）原判決既認偽鈔係警員
自被告住處查獲，卻又謂「偽鈔尚難認係在被告持有之中」，理
由已有矛盾。且證人鍾文忠已證稱：彼曾進入被告住處等語，則
彼所稱曾見及被告住處地板上有偽鈔一節，尚非無據；原判決認
定事實不依證據，有證據上理由矛盾之違背法令。（三）被告之
子謝明哲證稱：彼知道被告平常有使用電腦等語，足見被告家中
確有電腦。證人劉奕良所述：彼在被告家中房間見過一台電腦及
被告利用電腦列印偽鈔等語；暨證人鍾文忠所述：彼曾見及被告
房間內電腦螢幕出現一千元畫面等詞，顯非無稽。原判決置上開
不利於被告之證據不論，亦有不當云云。
惟查犯罪事實之認定，應憑證據，如未能發現相當證據，或證據
不足以證明被告犯罪時，自不能以推測或擬制之方法，以為裁判
之基礎。而證據之取捨與證據之證明力如何，均屬事實審法院得
自由裁量、判斷之職權；茍其此項裁量、判斷，並不悖乎通常一
般人日常生活經驗之定則或論理法則，又於判決內論敘其何以作
此判斷之心證理由者，即不得任意指摘其為違法，而據為提起第
三審上訴之合法理由。查原判決以公訴意旨略謂：被告於不詳時
間，在台北縣中和巿成功南路一０七巷二號二樓住處房間內，將
新版一千元紙鈔以電腦掃描器存入電腦內，利用電腦及彩色印表
機加以列印，再予裁剪之方式，偽造一千元之紙鈔。嗣於九十年
十月二十二日十七時三十分許，經警持搜索票在上開處所查獲，
並扣得偽鈔九十張、電腦一台、彩色墨水六瓶，故認被告涉犯妨
害國幣懲治條例第三條第一項之偽造幣券罪嫌（被告另涉販賣第
二級毒品罪嫌部分，業經原法院於上訴審判決無罪確定）云云。
經查：（一）依卷附搜索、扣押筆錄及扣押物品目錄表、贓證物
品清單之記載，警員搜索扣押之物品，僅有偽鈔九十張、一千元
真鈔三十張、白紙（大）八張、藍色墨水六瓶及安非他命一包、
電子秤一個，並無螢幕、印表機扣案之記載，足見證人謝明哲所
證：彼家中之電腦主機已於被查獲時之一年前故障丟棄等語，及
證人（警員）魏國義所稱：只搜到紙與墨水等詞較為可信；證人
（警員）金桂明所供：有扣到螢幕、印表機云云，與事實不符；
檢察官於起訴書中記載有電腦一台扣案等語，亦屬誤會。（二）
證人劉奕良、鍾文忠分別於警詢時陳稱：劉奕良曾去過被告家二
次，九十年四月初在被告房間內有一台電腦，被告利用電腦印偽
鈔約有百來張；及鍾文忠曾在被告住處地板上看見有很多影印之
千元新台幣，並在被告房間內之電腦螢幕上看見一千元之畫面云
云，均屬被告以外之人於審判外之言詞陳述，又查無具有較可信
之特別情況，依刑事訴訟法第一百五十九條第一項之規定，不得
作為證據，是均不足執為認定被告涉有偽造幣券犯行之論據。（
三）扣案之白紙及偽鈔，經送鑑定比對後，認為兩者材質不同，
有法務部調查局函可稽。又扣案之偽鈔及藍色墨水雖經送請法務
部調查局鑑定結果，以目前缺乏更先進之分析儀器致難以精確鑑
識其成分，而難以認定是否相同云云；然由扣案之偽鈔外觀觀察
，除以藍色為主色外，定然需要使用紅、黃二種「原色」，僅以
扣案之紙張及藍色墨水，實無從達到列印該偽鈔之目的。（四）
被告所辯：扣案之偽鈔與真鈔均是「小曾」即李正雄於九十年十
月十日晚上拿來交代其買電腦用，臨走之際忘了取去等情，雖據
證人李正雄堅決否認，然尚不得僅以被告之反證不成立即持為認
定被告犯罪之論據。且本件並無供作製造紙鈔之電腦設備、印表
機、切割紙鈔工具、供作製造偽幣之紙張、裁剪碎片等物扣案之
記載，則被告所辯各節，自非無據。綜上，檢察官公訴及上訴意
旨所舉事證均不足據以認定被告有意圖供行使之用而偽造幣券犯
行，又扣案偽鈔尚難認係在被告持有之中，且無其他相關證據資
料足以佐證被告有行使、或意圖供行使之用而收集或交付於人之
行為，是亦難認被告涉有刑法第一百九十六條之行使、收集、交
付偽造通用貨幣罪。因認被告犯罪尚屬不能證明，而維持第一審
諭知被告無罪之判決，駁回檢察官在第二審之上訴。已說明就案
內所有證據，本於調查所得心證，而為綜合判斷、取捨，認被告
犯罪尚屬不能證明之理由。此係事實審法院採證認事之職權行使
，所為論斷按諸通常經驗，並非一般事理之所無，難認有違背經
驗法則、論理法則，或判決理由不備、理由矛盾、不適用法則、
適用法則不當之違背法令情形。再查：（一）刑事訴訟法於九十
一年二月八日修正公布，修正後第一百六十一條第一項規定：檢
察官就被告犯罪事實，應負舉證責任，並指出證明之方法。因此
，檢察官對於起訴之犯罪事實，應負提出證據及說服之實質舉證
責任。倘其所提出之證據，不足為被告有罪之積極證明，或其闡
明之證明方法，無從說服法官以形成被告有罪之心證，基於無罪
推定之原則，自應為被告無罪判決之諭知。本件檢察官既未提出
適合於證明犯罪事實之積極證據，並闡明其證據方法與待證事實
之關係；原審對於卷內訴訟資料復已逐一剖析，參互審酌，說明
如何無從獲得被告有罪心證之理由，因而維持第一審諭知被告無
罪之判決，於法洵無違誤。（二）原判決對於證人李正雄之證詞
，如何不足以據為不利被告之認定等情，已詳敘其認定所憑之證
據及得心證之理由（見原判決第八至九頁理由三(四)），並無理由
不備之違背法令。再參諸卷附李正雄之前案紀錄表所載，李正雄
於九十年八月一日出監，至同年十月十二日始再入台灣台北看守
所執行等情（見原審更(一)卷第一二０至一二一頁），益見李正雄
所證彼於九十年九月至十月間在台灣台北看守所云云，尚非真實
。原審未採李正雄之說詞，採證並無違背經驗法則與論理法則之
情形。（三）原審既已認定扣案之偽鈔並非被告置放在其住處鞋
櫃上，則原判決所謂「偽鈔尚難認係在被告持有之中」等語，理
由並無矛盾可言。又原判決已詳敘本件並未自被告住處查得電腦
、印表機等設備，因而不採證人劉奕良所述彼見過被告利用電腦
列印偽鈔，及證人鍾文忠所述彼曾在被告房間內電腦螢幕見過一
千元之畫面等證詞，亦難謂有理由不備或採證違法之情形。從而
，檢察官上訴意旨顯未依據卷內訴訟資料，具體指出有何足資證
明被告犯罪之積極證據原審未予調查審酌，僅就原審調查證據及
對於證據證明力判斷等職權之適法行使，任意指摘原審採證違背
經驗法則、論理法則，及原判決有理由不備、理由矛盾之違法，
核與法律規定得為第三審上訴理由之違法情形，不相適合，其上
訴為違背法律上之程式，應予以駁回。
據上論結，應依刑事訴訟法第三百九十五條前段，判決如主文。
中　　華　　民　　國　九十六　年　　一　　月　十八　　日
                      最高法院刑事第九庭
                          審判長法官  陳　正　庸
                                法官  賴　忠　星
                                法官  王　居　財
                                法官  林　開　任
                                法官  林　立　華
      本件正本證明與原本無異
                                      書  記  官
中　　華　　民　　國　九十六　年　　一　　月　二十三　日
                                                      V
